臺灣桃園地方法院民事裁定　　　　　　　 100年度抗字第99號
抗　告　人　莊英吉
相　對　人　梁博勛
上列當事人間聲請本票裁定事件，抗告人對於民國100年7月15日
本院簡易庭司法事務官100年度司票字第3230號裁定提起抗告，
本院裁定如下：
    主  文
抗告駁回。
抗告程序費用新台幣壹仟元由抗告人負擔。
    理  由
一、本件抗告意旨略以：抗告人與相對人間並無任何債權債務關
    係存在，僅抗告人原於民國99年間以機車行車執照權利質押
    之方式，向設於桃園縣八德市之第三人（長益當鋪、負責人
    ：林建男）取得新台幣（下同）50,000元，並同時簽立同面
    額之本票、借據（各一紙）交付與林建男，嗣後因無法償還
    ，而由抗告人之母羅鳳華與林建男達成協議，自99年9 月份
    起以按月清償5,000 元之分期方式清償完畢止，抗告人即依
    約分期清償中，並無違反雙方分期償還之約定，豈料在無任
    何通知下，突然接獲相對人電話要求清償連本帶利高達10數
    萬元債務，抗告人亦無法聯絡林建男，在不知實際情況下，
    遂於100 年6 月13日以存證信函，寄發告知相對人已按月分
    期清償，債務僅餘23,000元，並請相對人告知匯款帳戶以利
    後續清償，惟相對人絲毫未予回應，迄今竟接獲相對人向本
    院核發之民事裁定。綜上，相對人既未合法提示，又不能證
    明合法取得債權，且再拒絕( 遲延) 受領，相對人聲請本件
    裁定，於法未合。爰依法提起抗告，並聲明原裁定廢棄等語
    。
二、按在票據上簽名者，依票上所載文義負責。執票人向本票發
    票人行使追索權時，得聲請法院裁定後強制執行。票據法第
    5 條第1 項、第123 條分別定有明文。且按本票執票人，依
    票據法第123 條規定，聲請法院裁定許可對發票人強制執行
    ，係屬非訟事件，此項聲請之裁定及抗告法院之裁定，僅依
    非訟事件程序，以審查強制執行許可與否，並無確定實體上
    法律關係存否之效力，如發票人就票據債務之存否有爭執時
    ，應由發票人提起確認之訴，以資解決，最高法院57年台抗
    字第76號判例足資參照。次按本票上雖有免除作成拒絕證書
    之記載，執票人仍應於所定期限內，為付款之提示，但對於
    執票人主張未為提示者，應負舉證之責，票據法第124 條、
    第95條亦有明文。經查，相對人提出之系爭本票，具備表明
    其為本票及無條件擔任支付之文字，並已記載發票人、發票
    日及票面金額，則原裁定予以准許，形式上審查即無不合。
    至於抗告人雖執前詞置辯，縱令屬實，亦係其與相對人間實
    體上法律關係之爭執問題，依首揭法律規定，應由抗告人另
    行提起訴訟，以資解決，並非本件非訟程序所得審究。抗告
    人另表示相對人未向其提示系爭本票云云，惟系爭本票既已
    載明免除作成拒絕證書，則抗告人自應就相對人未為付款之
    提示一事負舉證之責，然抗告人迄今未就相對人未為付款提
    示之事實舉證以實其說，揆諸前開說明，其抗告即難認為有
    理由。從而，本件抗告意旨指摘原裁定不當，求予廢棄，為
    無理由，應予駁回。
三、據上論結，本件抗告為無理由，依非訟事件法第46條、第21
    條第2 項、第24條第1 項，民事訴訟法第495 條之1 第1 項
    、第449 條第1 項、第95條、第78條，裁定如主文。
中    華    民    國   100    年    8     月    18    日
                  民事第一庭  審判長法  官  郭琇玲
                                    法  官  林哲賢
                                    法  官  郭俊德
正本係照原本作成。
本裁定不得再抗告。
中    華    民    國   100    年    8     月    18    日
                                    書記官  黃澧